【裁判字號】    92,台上,1330
【裁判日期】    920320
【裁判案由】    違反毒品危害防制條例
【裁判全文】
最高法院刑事判決                              九十二年度台上字第一三三○號
    上  訴  人  甲○○
右上訴人因違反毒品危害防制條例案件，不服台灣高等法院中華民國九十一年十一月
二十九日第二審判決（九十一年度上訴字第七二號，起訴案號：台灣桃園地方法院
檢察署八十九年度偵字第一０六八九號），提起上訴，本院判決如左：
    主  文
原判決撤銷，發回台灣高等法院。
    理  由
本件原判決認定上訴人甲○○明知海洛因及安非他命為毒品危害防制條例第二條第一
項第一款及第二款所列之第一級毒品及第二級毒品，不得販賣。乃意圖營利，於民國
八十九年六月初某日，在桃園縣中山高速公路楊梅交流道附近，向綽號「阿德仔」之
男子，以不詳價格販入海洛因五包（合計淨重一八四點七八公克，包裝重二點九二公
克，純度七六點三九％，純質淨重一四一點一五公克）、海洛因磚一塊（淨重一一０
點三六公克，包裝重四點七０公克，純度八八點一九％，純質淨重九七點三三公克）
；另意圖營利，於同年六月初某日，在台灣地區某不詳處所，向綽號「阿泰」之男子
，以新台幣（下同）六十五萬元販入安非他命乙批後，將之分裝為九包（淨重三一九
點三九克，驗餘三一九點三三克，包裝塑膠袋玖只重二二點六一公克）。上訴人將販
入之海洛因及安非他命連同其所有備供分裝、售賣海洛因、安非他命所用之電子秤一
台及分裝袋一百六十五個，放置在一只黑色手提袋內，藏放於其所有車牌號碼ＡＫ｜
三四九九號小客車後行李廂內，伺機售賣。嗣於同年七月二十二日下午四時二十分許
，為警查獲，扣得上開海洛因、安非他命、塑膠袋包裝、電子秤、分裝袋等情。因而
撤銷第一審之不當判決，改判仍論處其販賣第一級毒品，又販賣第二級毒品罪刑。固
非無見。惟查：(一)毒品危害防制條例第四條第一、二項所謂販賣第一級或第二級毒品
行為，不以販入後復行賣出為必要，祇要以營利意思，而有販入或賣出之行為，即足
構成。故行為人主觀上有意圖營利之意思而販入第一級或第二級毒品，雖未及賣出，
固應論以販賣第一級或第二級毒品既遂罪。然此等犯罪構成要件，應於事實內詳細記
載，然後於理由內敘明其所憑之證據，方足以資論罪科刑，如認定事實與其所採用之
證據及認定之理由不相適合，即屬理由矛盾，其判決當然為違背法令。原判決論處上
訴人販賣第一級毒品及第二級毒品罪刑，於事實欄固載：上訴人意圖營利，向綽號「
阿德仔」之男子，以不詳價格販入海洛因五包及海洛因磚一塊，未及賣出，即為警查
獲等情。第查上訴人於警訊中曾自白：「毒品是由現在因案被通緝逃亡大陸深圳的朋
友楊世剛委託一位綽號叫『阿德仔』的男子用漁船走私到高雄，然後『阿德仔』便打
我的行動電話，叫我到楊梅高速公路交流道附近接貨，大約是今年六月初的時候，拿
一整塊海洛因磚給我的……」、「我是自己前往大陸深圳保安區松崗鎮找楊世剛談的
，我和他言明由他走私海洛因到台灣，然後我接貨後，販賣所得到的利益二人平分…
…」、「我是以每兩新台幣九萬元賣給一綽號叫『仔鼓』的男子，據我所知，『仔鼓
』也已經被警察抓走了」等語（見偵字第一○六八九號卷第五、六頁）。原判決僅擇
取其自白中之一句話，自行解讀為上訴人向綽號叫『阿德仔』之男子，以不詳價格販
入毒品海洛因，並認其餘與楊世剛共同運輸、走私毒品之自白不實，不另為無罪之諭
知，將同一自白內容割裂為二，分別為不同之評價。復將上訴人到楊梅高速公路交流
道附近「接貨」之語，解讀為以不詳價格「販入」部分，並無積極證據可資證明；原
判決遽以販賣第一級毒品既遂罪科刑，不無以臆測之詞推定犯罪事實之嫌，其採證法
則已屬可議。又楊世剛涉嫌運輸、走私、販賣第一級毒品部分，檢察官已另分案偵查
（見本件起訴書），究竟上訴人與楊世剛有無共同運輸、走私第一級毒品？原審未待
調卷查明，逕以上訴人警訊之部分自白不實，而為其有利之認定，委有判決理由矛盾
及調查未盡之違誤，遽行定讞，自不足以招折服。(二)審理事實之法院，對於卷內與待
證事實有關之證據，除認為不必要者外，均應詳為調查，然後基於調查所得之心證以
為判斷之基礎；故證據雖已調查，若尚有其他必要部分並未調查，即與未調查無異，
率行判決，即有應於審判期日調查之證據未予調查之違法。上訴人於警訊中自白：「
（你如何轉售毒品海洛因？）我是以每兩新台幣九萬元賣給一綽號叫『仔鼓』的男子
；據我所知，『仔鼓』也已經被警察抓走了」等語（見偵字第一○六八九號卷第六頁
）。上訴人於原審亦供謂：綽號「仔鼓」即「吳載谷」，經原審函詢新竹縣新埔分局
結果，確有「吳載谷」其人，吳載谷因違反毒品危害防制條例案件於八十九年六月九
日與上訴人一同被警緝獲，有刑事案件移送書、法務部在監在押資料表在卷足稽（見
原審卷(二)第三、四、四四、四五頁），原審傳拘無著後，未待調查其他必要之證據即
認無積極證據證明上訴人已將販入之海洛因售賣予吳載谷，顯有應於審判期日調查之
證據未予調查之違法。(三)科刑之判決書其宣示之主文，與所載之事實及理由必須互相
適合，否則即屬理由矛盾，其判決當然為違背法令。原判決主文將扣案之分裝袋一百
六十五個宣告沒收，於理由內說明：「扣案之分裝袋一百六十五個，係與上訴人所有
之第一級毒品海洛因伍包、海洛因磚壹塊及第二級毒品安非他命玖包一起被查獲，顯
為上訴人所持有並供前開犯罪所用，應認係上訴人所有，並依毒品危害防制條例第十
九條第一項規定於該二罪項下宣告沒收。雖上訴人於警訊中，並未述及該分裝袋係其
所有，於偵、審中否認該分裝袋為其所有，無非卸責之詞，要無足採」等語。惟於事
實欄則記載：「分裝袋一百六十五個（不能證明為甲○○所有）」。其宣示之主文，
與所載之事實及理由之說明亦不相一致，併有判決理由矛盾之違法。以上為上訴意旨
所指摘及本院得依職權調查之事項，應認原判決有發回更審之原因。
據上論結，應依刑事訴訟法第三百九十七條、第四百零一條，判決如主文。
中      華      民      國    九十二    年      三      月     二十     日
                              最高法院刑事第四庭
                                  審判長法官  紀  俊  乾
                                        法官  黃  正  興
                                        法官  劉  介  民
                                        法官  陳  東  誥
                                        法官  孫  增  同
      右正本證明與原本無異
                                              書  記  官
中      華      民      國    九十二    年      三      月    二十四    日


司法院資訊處製作；財團法人民間司法改革基金會備份。
